【裁判字號】    89,重訴,128
【裁判日期】    890731
【裁判案由】    侵權行為損害賠償
【裁判全文】
臺灣臺南地方法院民事判決  八十九年重訴字第一二八號
    原      告  丙○○
    被      告  乙○○
                        身分證.
                甲○○  住台南.
                        身分證.
右當事人間請求損害賠償事件，原告提起刑事附帶民事訴訟，經本院刑事庭裁定移送民事
庭，本判決如左：
    主    文
被告應連帶給付原告新台幣壹拾萬元及自民國八十九年六月十八日起至清償日止，按週年
利率百分之五計算之利息。
被告應於本判決確定後三日內對辱罵原告一事，於中國時報、聯合報及中華日報第一版報
頭下方刊登道歉啟事。
原告其餘之訴駁回。
訴訟費用由被告連帶負擔百分之一；餘由原告負擔。
本判決第一項於原告以新台幣參萬元為被告供擔保後，得假執行；但被告如於假執行程序
實施前以新台幣壹拾萬元為原告預供擔保，得免為假執行。
原告其餘假執行之聲請駁回。
    事    實
甲、原告方面：
一、聲明：
(一)被告應連帶給付原告新台幣（下同）壹仟萬元，暨自起訴狀繕本送達翌日起至清償日
    止按週年利率百分之五計算之利息。
(二)被告應於判決確定後三日內對辱罵原告一事，於中國時報、聯合報及中華日報第一版
    報頭下方刊登道歉啟事。
(三)第一項聲明原告願供擔保請准為假執行之宣告。
二、陳述：
(一)被告二人為同胞姐妹，其中被告甲○○為訴外人即原告胞兄郭俊宏同居十八後再娶之
    妻，被告甲○○在結婚三年後，因行為不軌而與訴外人郭俊宏起爭執，夫妻二人談判
    離婚，被告甲○○利用證人在離婚協議書上簽字後，又偷偷加註補充條文，記載「乙
    方（即訴外人郭俊宏）賠償款項如無法支付由郭江拋（即原告之父）負責」等文字，
    經查覺不為證人所接受，而證人劉桂廷、黃國雄亦因雙方離婚協議未成，要求索回被
    告甲○○從訴外人郭江拋處偷走之一份協議書，並聲明作證無效，乃於民國八十八年
    四月二日晚間，由原告駕車載同訴外人郭江拋前往被告甲○○之親戚張文田位於台南
    縣新營市○○街十三之六號之住處，因訴外人郭江拋進屋後遲遲未出，原告乃於當晚
    二十時十八分欲進入該處接原告之父返家，未料被告二人見到原告，竟不分青紅皂白
    戟指辱罵原告云：「你兄妹專門脫褲子在拐人家錢」，被告甲○○更是手指原告說：
    「就是伊拐了人家多少錢」，被告乙○○隨即手指原告額頭，欺身而近說：「喔，就
    是你脫褲拐人家多少錢」等等不堪入耳之言語，並從屋內追罵原告至屋外，於不特定
    多數人得以共見聞之狀態下侮辱原告，被告上開行為並經台灣台南地方法院檢察署檢
    察官提起公訴，經鈞院刑事庭判處各拘役十五日，得易科罰金，並經台灣高等法院台
    南分院駁回被告上訴，並諭知緩刑三年確定在案。
(二)被告辱罵原告之行為，既經判決確定在案，顯係共同故意不法侵害原告名譽，使原告
    名譽受有損害。原告具有大專畢業學歷，擔任教師二十餘年，素受敬重，退休後亦熱
    心公益，為鄰里排紛解難，且原告單親獨立扶養三名子女長大成人，含辛茹苦，克盡
    母職，子女在社會上亦有成就，今無端遭受被告辱罵，累及郭氏一門清譽，心中痛苦
    不可言喻。爰依民法第一百八十四條、第一百八十五條、第一百九十五條訴請如聲明
    所示。
三、證據：提出離婚協議書、切結書、登報證明、名片、戶籍謄本、刑事判決各一件及學
    費收據二紙為證。
乙、被告方面：
    被告未於言詞辯論期日到場，惟據其提出之書狀記載：
一、聲明：駁回原告之訴及假執行之聲請，如受不利判決願供擔保請求免為假執行。
二、陳述：
(一)被告等之妨害名譽案件雖經刑事判決確定並諭知緩刑，惟被告仍否認有辱罵原告之行
    為，八十八年四月二日當天原係郭俊宏之父郭江拋向被告甲○○表示郭俊宏願以二百
    萬元同意離婚，經被告甲○○向親友籌措款項欲至戶政機關辦理離婚登記時，郭俊宏
    又要求要增加一百萬元，故被告甲○○始於一氣之下罵伊無恥，以脫褲在拐女人錢，
    適好原告進屋欲接其父郭江拋返家，即誤以為被告妨害其名譽並提起刑事告訴，惟被
    告與訴外人郭俊宏協議離婚時，原告既不在現場參與離婚協議之協調，即無被辱罵之
    誘因，況由原告起訴狀中所載「若胞兄真有如甲○○所辱罵之無所事」「專門脫褲拐
    女人之徒」等文字，亦可看出被告所辱罵之對象為訴外人郭俊宏，而非原告。
(二)被告甲○○僅是嘉義農業專科學校畢業，進入自來水公司才數年，年資尚淺，並未任
    課長，薪水僅夠渡日而已，而被告乙○○僅高中畢業，就業於加工出口區私人公司，
    以微薄薪水補貼家計，並非原告所稱之高職高薪之高知識份子。
丙、本院依職權分向財政部高雄市國稅局及財政部台灣省南區國稅局台南縣分局函查被告
    之財產狀況，並調閱本院八十八年度易字第二二二一號刑事卷宗全卷。
    理    由
一、本件被告經合法通知，無正當理由未於言詞辯論期日到場，核無民事訴訟法第三百八
    十六條各款所列情形，爰依原告之聲請，由其一造辯論而為判決。
二、本件原告起訴主張被告二人於八十八年四月二日晚間在台南縣新營市○○街十三之六
    號，與被告甲○○之夫郭俊宏就辦理離婚一事發生口角，適原告於當晚八時二十分許
    進入該處欲接其父郭江拋返家時，被告二人共同基於公然侮辱之故意，辱罵原告謂其
    脫褲子在拐人家的錢等語，並從屋內追罵原告至屋外，於不特定多數人得以共見共聞
    之狀態下侮辱原告，被告上開行為並經本院刑事庭判處各拘役十五日，如易科罰金均
    以三百元折算一日及台灣高等法院台南分院駁回被告上訴，諭知各緩刑三年之事實，
    業據其提出台灣高等法院台南分院八十九年度上易字第四九三號刑事判決一份為證。
    被告雖否認有辱罵原告之行為，並以被告與訴外人郭俊宏協議離婚時，原告根本不在
    現場，原告既未參與離婚協議之協調，即無被辱罵之誘因。況由原告起訴狀中所載「
    若胞兄真有如甲○○所辱罵之無所事」「專門脫褲拐女人之徒」等文字，亦可看出被
    告所辱罵之對象為訴外人郭俊宏，而非原告云云以為置辯，惟查，被告二人辱罵原告
    之事實，業經證人黃國雄於刑事偵查及本院刑事庭中證稱：「剛好看到他們在吵架，
    被告二人一直在罵丙○○說她『脫褲子在拐人家』，兩個人都有罵，罵到門外去，丙○○剛到，被她們這樣罵，就帶著她爸爸離開」、「我姑丈和丙○○一進去就被被告
    二人罵，後來丙○○就扶著我姑丈走道車子那邊，被告二人一直跟在後面罵到屋外
    ....  （被告二人是否確實有站在屋外罵告訴人？）是，當時屋外有八、九個鄰居在
    場」等語在卷，核與證人劉桂廷於檢察官偵查中證稱：「是甲○○罵丙○○說『脫褲
    子在拐人家的錢』，是用台語罵的，乙○○在旁邊指的這個人，最主要是甲○○在罵
    ，甲○○在罵的時候，乙○○就說是不是這個人，甲○○罵了好幾句，甲○○站起來
    一直罵，丙○○帶著她爸爸要出門」等語之情節相符。復參以被告二人於檢察官偵查
    中亦坦承案發當時，訴外人郭俊宏係在屋外，倘被告二人係意在辱罵郭俊宏，何不直
    接到屋外罵郭俊宏，反在屋內即開罵，是被告二人辯稱係在罵郭俊宏而非原告，即難
    信為真實。而上開事實亦經本院刑事庭八十八年度易字第二二二一號刑事判決及台灣
    高等法院台南分院八十九年度上易字第四九三號刑事判決為相同之認定，是被告二人
    確有侮辱原告名譽之行為，應堪認定。
三、按因故意或過失，不法侵害他人之權利者，負損害賠償責任；又數人共同不法侵害他
    人之權利者，連帶負損害賠償責任；又不法侵害他人之名譽者，被害人雖非財產上之
    損害，亦得請求賠償相當之金額。其名譽被侵害者，並得請求回復名譽之適當處分，
    民法第一百八十四條第一項前段、第一百八十五條、第一百九十五條第一項定有明文
    。次按以人格權遭遇侵害，受有精神上之痛苦，而請求慰藉金之賠償，其核給之標準
    ，須斟酌雙方之身分、資力與加害程度及其他各種情形核定相當之數額。且所謂「相
    當」，應以實際加害情形與其名譽影響是否重大及被害人之身分、地位與加害人之經
    濟情況等關係定之（參見最高法院四十七年台上字第一二二一號判例）。經查，原告
    為台南家專畢業，畢業後曾到國立師範大學進修學分，領有進修學分證書，擔任教職
    二十一年半；被告甲○○為專科畢業，現任職於自來水公司，有土地、房屋及車輛各
    一筆，投資二筆，被告乙○○為高中畢業，任職於私人公司，有田賦一筆、土地及房
    屋各三筆、投資二筆，此有財政部高雄市國稅局及財政部台灣省南區國稅局台南縣分
    局函覆之被告財產資料在卷可稽。本院斟酌兩造之身分、資力，及被告係在公開場合
    對原告以言詞為侮辱，致不特定人可共見共聞等情事，認被告應賠償原告十萬元為相
    當。從而，原告依據侵權行為損害賠償之法律關係，請求被告連帶給付原告十萬元，
    及自起訴狀繕本送達翌日即八十九年六年十八日起至清償日止，按週年利率百分之五
    計算之利息為有理由，逾此部分之請求為無理由，應予駁回。
四、原告另請求被告應於本判決確定後三日內對辱罵原告一事，於中國時報、聯合報及中
    華日報第一版報頭下方刊登道歉啟事，以回復原告之名譽等語，本院審酌被告係由住
    處內辱罵原告至住處外，並在住處門外繼續公然侮辱原告，使在場之八、九位鄰居及
    其他經過之不特定人士均得以聽聞，則命被告刊登報紙道歉確為回復原告名譽之適當
    方式，揆諸首揭規定，原告請求被告於本判決確定後三日內於中國時報、聯合報及中
    華日報第一版報頭下方刊登道歉啟事，以回復原告之名譽，為有理由，應予准許。
五、兩造均陳明願供擔保，聲請宣告假執行或免為假執行，經核原告勝訴部份，合於法律
    之規定，爰各酌定相當之擔保金額分別准許之；至於原告敗訴部分，其假執行之聲請
    已因訴之駁回而失所依附，不予准許，併予駁回之。
據上論結，本件原告之訴一部有理由，一部無理由，並依民事訴訟法第三百八十五條第一
項前段、第七十九條但書、第八十五條第二項、第三百九十條第二項、第三百九十二條，
判決如主文。
中      華      民      國     八十九     年      七      月     三十一     日
                                  臺灣臺南地法院民事第二庭
~B法      官  張家瑛
右為正本，係照原本作成。
如對本判決上訴，須於判決送達後廿日內向本院提出上訴狀
中      華      民      國     八十九     年      八      月       三       日
~B法院書記官  蔡蘭櫻


司法院資訊處製作；財團法人民間司法改革基金會備份。
